【裁判字號】    95,訴,805
【裁判日期】    951019
【裁判案由】    毒品危害防制條例
【裁判全文】
臺灣板橋地方法院刑事判決               95年度訴字第805號
公  訴  人  臺灣板橋地方法院檢察署檢察官
被      告  甲○○
上列被告因違反毒品危害防制條例案件，經檢察官提起公訴（95
年度毒偵字第821 號），因被告於本院準備程序中為有罪之陳述
，本院告知被告簡式審判程序之旨，並聽取當事人之意見後，經
合議庭裁定改以簡式審判程序審理，判決如下：
    主  文
甲○○施用第一級毒品，累犯，處有期徒刑拾月。扣案之海洛因
壹包之外包裝沒收，其內之第一級毒品海洛因（淨重零點零陸公
克）沒收銷燬。
    事  實
一、甲○○前因施用毒品案件，經本院以八十八毒聲字第五二二
    四號裁定送觀察、勒戒後，認有繼續施用毒品之傾向，由本
    院以八十八年度毒聲字第五五六七號裁定令入戒治處所施以
    強制戒治一年，嗣經本院裁定停止強制戒治，所餘期間付保
    護管束，至民國八十九年三月二十七日出所，並於八十九年
    九月三日保護管束期滿視為執行完畢，由臺灣板橋地方法院
    檢察署檢察官為不起訴處分確定，又因施用毒品案件迭經本
    院裁定送觀察、勒戒及強制戒治，嗣於九十二年六月一日強
    制戒治執行完畢，並由本院於九十一年九月二日以九十一年
    度訴字第九三七號刑事判決判處有期徒刑七月，嗣於九十三
    年三月二十二日縮刑期滿執行完畢。詎其猶不知悔改，復基
    於施用第一級毒品海洛因之犯意，於上開強制戒治期滿後之
    五年內，即於九十五年一月十三日晚上七時許，在臺北縣蘆
    洲市○○路一五○巷一號四樓，以將海洛因用水稀釋後置入
    注射針筒後注射之方式，施用第一級毒品海洛因一次。嗣於
    九十五年一月十四日下午四時十分許在臺北縣蘆洲市○○○
    ○○路口為警查獲，並扣得海洛因一包，復經採集其尿液送
    驗而查獲上情。
二、案經臺北縣政府警察局蘆洲分局報告臺灣板橋地方法院檢察
    署檢察官偵查起訴。因甲○○於本院準備程序中為有罪之陳
    述，經本院合議庭裁定以簡式審判程序審理。
    理  由
一、訊據被告甲○○對於前揭犯罪事實均坦承不諱，經查：
（一）被告經警採尿送台灣檢驗科技股份有限公司以酵素免疫分
      析法篩檢、氣相層析質譜儀分析法確認，檢驗結果認該尿
      液呈嗎啡陽性反應，此有該公司九十五年二月八日報告編
      號CH/ 二○○六/ 一一三五二號濫用藥物尿液檢驗報告、
      查獲毒品案件被移送者姓名、代碼對照表各一份附卷可稽
      （見偵查卷第四十頁、第十九頁）。復查，海洛因施用入
      人體後水解還原成嗎啡，再循嗎啡之代謝方式排出體外，
      業據行政院衛生署藥物食品檢驗局以七三藥檢壹字第○三
      ○二二一號函說明綦詳，且尿液中能否驗出嗎啡陽性反應
      ，與其投與量、投與途徑、採尿時間、個人體質及檢測方
      法之靈敏度有關，國外曾有文獻報導注射六毫克之海洛因
      鹽酸鹽，其代謝物嗎啡之平均可檢出時限約為二十六小時
      ，亦經行政院衛生署藥物食品檢驗局於八十一年九月八日
      以（八一）藥檢壹字第八一一四八八五號函釋明在案。前
      揭尿液檢驗報告載明係以GC/MS （即氣相層析質譜儀分析
      法）方法作為確認檢驗之方式，而該方法之原理係檢品經
      氣化後，通過層析管分離純化，再將純化後之成分循序送
      入質譜儀做個別鑑定。因質譜儀所測定之圖譜，在化學上
      被公認具有指紋特性，故可據以完全判定該檢品係為何種
      化合物。是以氣相層析質譜儀（GC/MS） 作藥物及其代謝
      產物之定性及定量分析，幾乎不會有偽陽性反應產生，此
      經台北榮民總醫院於八十三年四月七日以八三北總內字第
      三○五九號函釋明在案。準上，被告之尿液經以氣相層析
      質譜儀分析法檢驗，既係呈嗎啡陽性反應，顯見被告應有
      在前揭犯罪時間同時施用第一級毒品海洛因之行為甚明。
（二）扣案之海洛因一包，經送法務部調查局鑑驗結果含海洛因
      成分，足認屬第一級毒品海洛因（淨重零點零六公克）無
      無誤，此有該局九十五年三月三十一日調科壹字第○六○
      ○一一五一二號鑑定通知書在卷足憑（見本院卷）。此外
      被告前因施用毒品案件，經本院以八十八毒聲字第五二二
      四號裁定送觀察、勒戒後，認有繼續施用毒品之傾向，由
      本院以八十八年度毒聲字第五五六七號裁定令入戒治處所
      施以強制戒治一年，嗣經本院裁定停止強制戒治，所餘期
      間付保護管束，至八十九年三月二十七日出所，並於八十
      九年九月三日保護管束期滿視為執行完畢，由臺灣板橋地
      方法院檢察署檢察官為不起訴處分確定，又因施用毒品案
      件迭經本院裁定送觀察、勒戒及強制戒治，嗣於九十二年
      六月一日強制戒治執行完畢，有臺灣高等法院被告前案紀
      錄表各一份在卷可按，是被告於前揭強制戒治執行完畢後
      ，五年內再犯本件施用第一級毒品海洛因，事證明確，其
      犯行堪以認定，應予依法論科。
（三）綜上卷附之各項文書、扣案證物等補強證據已足資擔保被
      告於本院調查、審理中所為之上開任意性自白之真實性，
      依刑事訴訟法第一百五十六條第一項、第二項之規定，自
      得據被告前開任意性自白及各該補強證據相互利用，認本
      件事證明確，被告犯行洵堪認定，應予依法論科。
二、查被告行為後，於九十四年二月二日修正公布之刑法，業於
    九十五年七月一日施行。按行為後法律有變更者，適用行為
    時之法律，但行為後之法律有利於行為人者，適用最有利於
    行為人之法律，現行刑法第二條第一項訂有明文。此條規定
    乃與刑法第一條罪刑法定主義契合，而貫徹法律禁止溯及既
    往原則，係規範行為後法律變更所生新舊法律比較適用之準
    據法，是刑法第二條本身雖經修正，但刑法第二條既屬適用
    法律之準據法，本身尚無比較新舊法之問題，應一律適用裁
    判時之現行刑法第二條規定以決定適用之刑罰法律，合先敘
    明。又以本次刑法修正之比較新舊法，應就罪刑有關之共犯
    、未遂犯、想像競合犯、牽連犯、連續犯、結合犯，以及累
    犯加重、自首減輕暨其他法定加減原因（如身分加減）與加
    減例等一切情形，綜其全部罪刑之結果而為比較，最高法院
    九十五年五月二十三日九十五年度第八次刑事庭會議決議可
    資參照。修正前刑法第四十七條係規定：「受有期徒刑之執
    行完畢，或受無期徒刑或有期徒刑一部之執行而赦免後，五
    年以內再犯有期徒刑以上之罪者，為累犯，加重本刑至二分
    之一。」；修正後則規定：「受徒刑之執行完畢，或一部之
    執行而赦免後，五年以內故意再犯有期徒刑以上之罪者，為
    累犯，加重本刑至二分之一。第九十八條第二項關於因強制
    工作而免其刑之執行者，於受強制工作處分之執行完畢或一
    部之執行而免除後，五年以內故意再犯有期徒刑以上之罪者
    ，以累犯論。」，而被告於有期徒刑執行完畢後五年內，再
    故意犯本件有期徒刑以上本案之罪，不論依修正前刑法第四
    十七或修正後刑法第四十七條第一項之規定，均構成累犯，
    是修正後之規定並非有利於被告，揆諸前揭最高法院決議及
    修正後刑法第二條第一項前段、後段規定之「從舊、從輕」
    原則，自應適用被告行為時之法律，即修正前刑法之規定，
    予以論處。
三、查海洛因屬毒品危害防制條例第二條第二項第一款所規定之
    第一級毒品，核被告所為，係犯毒品危害防制條例第十條第
    一項施用第一級毒品罪。被告持有毒品，復進而施用，其持
    有毒品之低度行為，為施用毒品之高度行為所吸收，不另論
    罪。又被告前有如犯罪事實欄所載之犯罪科刑及執行情形，
    有臺灣高等法院被告前案紀錄表一件在卷足佐，其於有期徒
    刑執行完畢後，五年內故意再犯有期徒刑以上刑之本罪，為
    累犯，應依修正前刑法第四十七條規定，加重其刑。本院審
    酌被告施用毒品，足以戕害其身心，滋生其他犯罪，惡化治
    安，嚴重損及公益，且被告前曾犯施用毒品罪，業經強制戒
    治執行完畢釋放，仍未戒斷其施用毒品之惡習，竟再為本件
    施用毒品犯行，顯見其不思悔改，及其犯後坦承犯行，而其
    施用毒品行為於本質上係屬自我戕害行為，反社會性之程度
    應屬較低等一切情狀，量處如主文所示之刑，以資懲儆。
四、末按刑法第三十八條第一項第一款、第二項雖已將「左列」
    改為「下列」，「犯人」改成「犯罪行為人」，然因沒收屬
    於從刑，依照最高法院九十五年五月二十三日第八次刑事庭
    會議決議第一點第（五）小點：「從刑附屬於主刑，除法律
    有特別規定者外，依主刑所適用之法律」，本案關於刑法修
    正前後之比較適用，既應以修正前之刑法對被告較為有利，
    則從刑部分亦應一體適用修正前刑法之規定。扣案之海洛因
    一包其內之海洛因（淨重零點零六公克）屬第一級毒品，不
    問屬於犯人與否，爰依毒品危害防制條例第十八條第一項前
    段規定併予宣告沒收銷燬之（惟鑑驗耗罄之毒品既已滅失，
    自無庸宣告沒收銷燬）；前揭扣案海洛因一包之外包裝係用
    於包裹毒品，防其裸露、潮濕，便於攜帶施用，亦係供施用
    毒品所用之物，且為被告所有，此據被告於本院審理時供明
    在卷，爰依修正前刑法第三十八條第一項第二款規定，併予
    宣告沒收。
據上論斷，應依刑事訴訟法第二百七十三條之一第一項、第二百
九十九條第一項前段，毒品危害防制條例第十條第一項、第十八
條第一項前段，刑法第二條第一項前段、第十一條、修正前第四
十七條、修正前第三十八條第一項第二款，判決如主文。
本案經檢察官沈志成到庭執行職務。
中    華    民    國    95    年    10    月    19    日
                刑事第十五庭  審判長法  官  陳鴻清
                                    法  官  劉景宜
                                    法  官  劉安榕
如不服本判決，應於判決送達後十日內向本院提出上訴狀（應附
繕本），上訴於臺灣高等法院。
                                    書記官  楊馥如
中    華    民    國    95    年    10    月    19    日
附錄本案論罪科刑法條全文：
毒品危害防制條例第10條
施用第一級毒品者，處 6 月以上 5 年以下有期徒刑。
施用第二級毒品者，處 3 年以下有期徒刑。


司法院資訊處製作；財團法人民間司法改革基金會備份。
